【裁判字號】    95,台上,3822
【裁判日期】    950713
【裁判案由】    違反毒品危害防制條例
【裁判全文】
最高法院刑事判決            九十五年度台上字第三八二二號
    上  訴  人  甲○○
                        在押.
上列上訴人因違反毒品危害防制條例案件，不服台灣高等法院中
華民國九十五年五月二日第二審更審判決（九十五年度上重更(二)
字第一六號，起訴案號：台灣桃園地方法院檢察署九十三年度偵
字第六五五四號），提起上訴，本院判決如下：
    主  文
上訴駁回。
    理  由
本件原判決認定上訴人甲○○明知海洛因係毒品危害防制條例公
告列管之第一級毒品，且係經行政院依懲治走私條例公告之管制
進出口物品，不得持有、運輸及私運進口，竟與綽號「叔仔」之
不詳姓名成年男子及不詳姓名泰國籍成年男子，共同基於運輸走
私海洛因進口之犯意聯絡，由綽號「叔仔」者以提供交通及食宿
費用，並支付不詳數量海洛因予上訴人為條件，推由上訴人自泰
國運輸走私海洛因進入台灣地區。上訴人乃於民國九十三年四月
七日，自台灣中正機場搭機前往泰國投宿該地「一三飯店」，並
於同年月八日下午三至四時許，由綽號「叔仔」者及該不詳姓名
泰國籍男子在上開飯店內，交付上訴人以洗髮精瓶裝之液態海洛
因及粉狀海洛因各一瓶，上訴人因恐無法順利運輸走私海洛因進
入台灣地區，乃將之藏放在該飯店之停車場內，並於同年月十一
日先行搭機返回台灣地區，但因無法向綽號「叔仔」者交貨，乃
基於同一接續犯意，於同年月二十二日，再搭機前往泰國曼谷仍
投宿上開飯店，並將上開二瓶海洛因中之一瓶打開藏放在其行李
箱拉桿內，另一瓶海洛因則置放在其行李箱內，旋於同年月二十
五日，自泰國曼谷搭乘荷蘭航空公司ＫＬ－八七七號班機返回台
灣地區，嗣於同日晚間七時五十分許，上訴人在桃園中正機場第
二航廈辦理通關手續時，為法務部調查局桃園縣調查站人員，會
同財政部台北關稅局人員當場查獲，並扣得上開海洛因（驗餘淨
重分別為三九四點一五公克及一一０點０四公克）、上訴人所有
供運輸海洛因所用之行李箱一個、洗髮精空瓶一個、包裝海洛因
所用塑膠袋二個等情。係以上訴人確有前揭犯行，業據上訴人於
檢察官偵查及事實審法院審理中供承甚詳，又扣案之白粉及及乳
液各一包，經法務部調查局以化學呈色法及氣相層析質譜儀分析
法檢驗結果，均含第一級毒品海洛因成分，有法務部調查局九十
三年六月四日調科壹字第０八０００七六七０、0000000
00號鑑定通知書各一紙在卷可稽。此外，復有法務部調查局桃
園縣調查站搜索扣押筆錄、台北關稅局扣押物品收據及搜索筆錄
各一份、毒品初步鑑驗報告單二份、查獲毒品照片四張、上訴人
入出境查詢資料一份，粉狀海洛因一包、液態狀海洛因一包、包
裝海洛因所用之塑膠袋二個、洗髮精空瓶一個、行李箱一個扣案
足資佐證，堪認上訴人自白各情係屬事實。上訴人雖辯稱：綽號
「叔仔」者係廖坤墻云云，然參酌上情為證人廖坤墻所否認；證
人吳旭峰亦供稱：無法確認廖坤墻是否係綽號「叔仔」者；廖坤
墻雖另因違反毒品危害防制條例案件，經台灣桃園地方法院檢察
署檢察官以九十四年度偵字第一五五四三號起訴書提起公訴，然
該案件與本件案情無涉；上訴人與廖坤墻入出境日期明顯有別，
並無法證明廖坤墻即係綽號「叔仔」者。另證人楊文泉於原審更
審前雖供稱：伊與吳旭峰、上訴人、綽號「叔仔」者等人，在泰
國及緬甸飯店見面，上訴人應係綽號「叔仔」者帶去泰國，綽號
「叔仔」者應係廖坤墻云云。然參酌並不能證明廖坤墻即係「叔
仔」者，已如前述；上訴人於第一審並未供稱綽號「叔仔」者係
廖坤墻，甚且否認與楊文泉、吳旭峰等人認識；楊文泉於原審更
審前否認有帶上訴人前往泰國之事；上訴人與楊文泉入出境日期
明顯有別，並不能證明楊文泉供述：……上訴人應係綽號「叔仔
」者帶去泰國，綽號「叔仔」者應係廖坤墻等情，係屬事實。上
訴人及楊文泉上開辯解及供述各情，均不能為有利於上訴人之論
斷，分別於理由內詳加說明及指駁。又以上訴人所為係犯毒品危
害防制條例第四條第一項之運輸第一級毒品罪及懲治走私條例第
二條第一項之私運管制物品進口罪。上訴人持有海洛因之低度行
為，應為運輸之高度行為所吸收，不另論罪。上訴人與綽號「叔
仔」之成年男子及泰國籍不詳姓名成年男子間，互有犯意之聯絡
及行為分擔為共同正犯。上訴人以一行為同時觸犯上開二罪名係
想像競合犯，應依刑法第五十五條前段之規定，從一重之運輸第
一級毒品罪處斷。又上訴人前後二次出入境運輸走私海洛因進口
之犯行，係基於同一犯意而接續為之，檢察官於起訴書雖未載及
上訴人第一次出入境之犯行，然該部分亦為起訴效力所及，自得
併予審理。因而撤銷第一審不當之判決，適用毒品危害防制條例
第四條第一項、第十八條第一項前段、第十九條第一項，懲治走
私條例第二條第一項，刑法第十一條前段、第二十八條、第五十
五條、第三十七條第一項，改判論上訴人共同運輸第一級毒品罪
，審酌上訴人為貪圖小利而不惜以身試法，其運輸走私之手法隱
密難以查獲，且其運輸走私進入國內之海洛因數量非少，所為對
國家治安及社會秩序危害甚鉅，犯後雖坦承運輸走私海洛因進入
國內，然未能供出全部實情等一切情狀，量處無期徒刑並宣告褫
奪公權終身。扣案之海洛因二包應依毒品危害防制條例第十八條
第一項前段之規定，諭知沒收銷燬之；另扣案包裝海洛因所用塑
膠袋二個、藏置海洛因之行李箱一個、洗髮精空瓶一個，均屬上
訴人所有且係供其運輸走私毒品所用之物，應依同條例第十九條
第一項規定宣告沒收，經核於法並無違誤。原判決已說明上訴人
及楊文泉上開辯解及供述各情，均不能為有利於上訴人之論斷，
所依憑之證據及理由甚詳，上訴意旨仍執前詞爭辯，任意指摘原
判決認定事實不當云云，非有理由，應予駁回。又上訴人競合犯
懲治走私條例第二條第一項部分，上訴人行為後，懲治走私條例
第二條雖於九十五年五月三十日修正公布，並於九十五年七月一
日施行，但原懲治走私條例第二條第一項部分並未修正，此部分
並無行為後法律有變更之情形，即不生比較適用之問題，併予敘
明。
據上論結，應依刑事訴訟法第三百九十六條第一項，判決如主文
。
中    華    民    國  九十五  年    七    月   十三   日
                      最高法院刑事第一庭
                          審判長法官  董  明  霈
                                法官  林  茂  雄
                                法官  張  祺  祥
                                法官  呂  永  福
                                法官  洪  佳  濱
      本件正本證明與原本無異
                                      書  記  官
中    華    民    國  九十五  年    七    月   二十   日
                                                      Ｅ
附記論罪法條：
毒品危害防制條例第四條第一項：
製造、運輸、販賣第一級毒品者，處死刑或無期徒刑；處無期徒
刑者，得併科新臺幣一千萬元以下罰金。
懲治走私條例第二條第一項：
私運管制物品進口、出口逾公告數額者，處七年以下有期徒刑，
得併科新臺幣三百萬元以下罰金。


司法院資訊處製作；財團法人民間司法改革基金會備份。
